臺灣屏東地方法院刑事判決
111年度金訴字第134號
公  訴  人  臺灣屏東地方檢察署檢察官
被      告  劉宥齊



上列被告因洗錢防制法等案件，經檢察官追加起訴（110年度偵
字第9407、10696號）及移送併辦（111年度偵字第1050號），本
院判決如下：
    主  文
劉宥齊幫助犯洗錢防制法第十四條第一項之一般洗錢罪，處有期
徒刑伍月，併科罰金新臺幣參萬元，罰金如易服勞役，以新臺幣
壹仟元折算壹日。
    事  實
一、劉宥齊已預見將金融帳戶存摺、提款卡及密碼、網路銀行帳
    號及密碼交予他人，可能作為詐欺取財之工具，用以收受及
    提領或轉匯詐欺所得財物，且他人提領或轉匯後即掩飾、隱
    匿詐欺所得財物之去向、所在，產生遮斷資金流動軌跡以逃
    避國家追訴、處罰之效果，仍基於幫助一般洗錢及詐欺取財
    之不確定故意，於民國110年7月30日12時49分許前之同月某
    時許，與其弟劉宥銓（於111年5月15日死亡，另由本院以11
    1年度金訴字第15號為不受理判決）一同前往嘉義市某旅館
    ，劉宥齊將其所申辦之合作金庫商業銀行帳號000-00000000
    00000號帳戶（下稱合庫帳戶）之存摺、提款卡及密碼、網
    路銀行帳號及密碼提供予真實姓名年籍不詳之「邱暐哲」。
    嗣詐騙集團成員（無證據證明該詐騙集團係3人以上或劉宥
    齊對3人以上有所認識）取得劉宥齊合庫帳戶資料後，即共
    同意圖為自己不法之所有，基於一般洗錢、詐欺取財之犯意
    聯絡，分別於如附表編號1、3所示之時間，以如附表編號1
    、3所示之方式，向如附表編號1、3所示之受騙者施用詐術
    ，致如附表編號1、3所示之受騙者均陷於錯誤，分別於如附
    表編號1、3所示之時間，匯出如附表編號1、3所示之金額至
    合庫帳戶，旋遭轉匯一空，不知去向、所在；又共同意圖為
    自己不法之所有，基於詐欺取財之犯意聯絡，於如附表編號
    2所示之時間，以如附表編號2所示之方式，向如附表編號2
    所示之受騙者施用詐術，致如附表編號2所示之受騙者陷於
    錯誤，於如附表編號2所示之時間，欲匯出如附表編號2所示
    之金額至合庫帳戶時，經銀行行員及警方到場勸阻而未匯款
    ，因而未遂。嗣因如附表編號1至3所示之受騙者發覺有異，
    報警處理，循線查悉上情。
二、案經如附表編號1至3所示之受騙者分別訴由臺北市政府警察
    局大同分局、高雄市政府警察局新興分局、屏東縣政府警察
    局潮州分局報告臺灣屏東地方檢察署檢察官追加起訴及移送
    併辦。
    理  由
一、按被告以外之人於審判外之言詞或書面陳述，除法律有規定
    者外，不得作為證據，刑事訴訟法第159條第1項固定有明文
    。惟被告以外之人於審判外之陳述，雖不符同法第159條之1
    至之4之規定，而經當事人於審判程序同意作為證據，法院
    審酌該言詞陳述或書面陳述作成時之情況，認為適當者，亦
    得為證據，同法第159條之5第1項，亦規定甚明。查本院下
    列所引用具傳聞性質之證據，檢察官及被告劉宥齊均同意有
    證據能力（本院卷第94至95頁），基於尊重當事人對於傳聞
    證據之處分權，及證據資料愈豐富，愈有助於真實發現之理
    念，又本院審酌該等證據之作成情況，並無違法取證或其他
    瑕疵，且與本案均具關聯性，認為以之作為證據為適當，參
    諸上開規定，自均具證據能力。
二、上揭犯罪事實，業據被告於本院審理時坦承不諱（本院卷第
    107至108頁），並有證人即另案被告劉宥銓於警詢、偵查中
    之證述（警7100卷第3至10頁，偵1050卷第27至36頁），又
    有如附表編號1至3「證據出處」欄所載之證據可資佐證；此
    外，尚有新開戶建檔登錄單、歷史交易明細、合作金庫商業
    銀行萬丹分行110年9月6日合金萬丹字第1100002912號函暨
    所附歷史交易明細、合作金庫商業銀行萬丹分行110年10月1
    3日合金萬丹字第1100003371號函暨所附開戶資料及歷史交
    易明細等件在卷可考（警7900卷第15至20頁，偵9407卷第49
    至51頁，警7100卷第59至65頁）。基上，足認被告前揭任意
    性自白與客觀事實相符，可以採信。是本案事證明確，被告
    上開犯行，堪以認定，應依法論科。
三、論罪科刑：
  ㈠核被告所為，就如附表編號1、3所示部分，係犯刑法第30條
    第1項、洗錢防制法第14條第1項之幫助一般洗錢罪，及刑法
    第30條第1項、第339條第1項之幫助詐欺取財罪；就如附表
    編號2所示部分，係犯刑法第30條第1項、第339條第3項、第
    1項之幫助詐欺取財未遂罪。
  ㈡被告以一提供合庫帳戶資料之行為幫助侵害如附表編號1至3
    所示受騙者之財產法益，並就如附表編號1、3所示部分同時
    觸犯幫助一般洗錢罪及幫助詐欺取財罪，為想像競合犯，應
    依刑法第55條前段規定，從一較重之幫助一般洗錢罪處斷。
  ㈢臺灣屏東地方檢察署111年度偵字第1050號移送併辦部分，與
    追加起訴犯罪事實具有想像競合犯之裁判上一罪關係，為起
    訴效力所及，應併予審理。
  ㈣被告前述犯行屬幫助犯，爰依刑法第30條第2項規定，按正犯
    之刑減輕之。
  ㈤被告於本院審理中坦承幫助一般洗錢犯行，應依洗錢防制法
    第16條第2項規定減輕其刑，並依法遞減之。
  ㈥爰審酌被告提供合庫帳戶資料供詐騙集團成員使用，致影響
    社會正常交易安全，被告本身雖未實際實行一般洗錢及詐欺
    取財之犯罪行為，但竟不顧政府近年來為查緝犯罪，大力宣
    導民眾勿輕率提供個人申辦之金融帳戶資料而成為詐騙集團
    之幫兇，仍交付帳戶資料供不識之他人犯罪使用，使金流產
    生斷點，追查趨於複雜，助長一般洗錢及詐欺取財犯罪，復
    使如附表編號1、3所示之受騙者分別受有財產上程度不一之
    損害，總計新臺幣（下同）91萬元（計算式：55萬元+36萬
    元=91萬元），又未達成和解、調解或賠償所受損害，應為
    不利之考量。惟念及被告前無因犯罪遭判處罪刑之紀錄，有
    臺灣高等法院被告前案紀錄表在卷可憑，且其終能坦承犯行
    ，並未直接參與一般洗錢及詐欺取財犯行，又如附表編號2
    所示之受騙者尚未匯款，惡性及犯罪情節較為輕微。兼衡其
    犯罪動機、目的、手段、於本院審理中自陳之生活狀況、智
    識程度（本院卷第108頁）、造成財產法益與社會整體金融
    體系之受損程度等一切情狀，量處如主文所示之刑，併科罰
    金部分並諭知如主文所示之易服勞役折算標準。
四、沒收：
  ㈠按犯洗錢防制法第14條之罪，其所移轉、變更、掩飾、隱匿
    、收受、取得、持有、使用之財物或財產上利益，沒收之，
    洗錢防制法第18條第1項前段定有明文。惟該法條並未規定
    不問屬於犯罪行為人與否均沒收之，自仍以屬於被告所有者
    為限，始應予以沒收。查如附表編號1、3所示之匯入金額均
    遭轉匯一空，無證據證明屬於被告所有，無從依前開規定宣
    告沒收所匯入之款項。
  ㈡另卷內無證據可認被告有實際分得犯罪所得，無從宣告沒收
    犯罪所得。
五、不另為無罪諭知：
　㈠公訴意旨另略以：被告就如附表編號2所示部分，亦涉犯刑法
    第30條第1項、洗錢防制法第14條第2項、第1項之幫助一般
    洗錢未遂罪嫌云云。
　㈡查證人謝清水於如附表編號2所示之時間，欲匯出如附表編號
    2所示之金額至合庫帳戶時，經銀行行員及警方到場勸阻而
    未匯款，已據證人謝清水於警詢中證述明確（偵9407卷第13
    頁），則此部分既無詐欺犯罪所得匯入被告合庫帳戶，詐欺
    正犯即無從著手掩飾、隱匿此部分犯罪所得，從而無幫助一
    般洗錢未遂可言，本應為被告此部分無罪之諭知，惟此部分
    若成立犯罪，與前開有罪部分具想像競合犯之一罪關係，爰
    不另為無罪之諭知。
據上論斷，應依刑事訴訟法第299條第1項前段，判決如主文。
本案經檢察官盧惠珍追加起訴，檢察官陳妍萩移送併辦，檢察官
王光傑、王雪鴻到庭執行職務。
中　　華　　民　　國　　111 　年　　10　　月　　27　　日
                  刑事第二庭　審判長法　官　程士傑
                                    法  官  黃虹蓁
                                    法  官　楊子龍
以上正本證明與原本無異。
如不服本判決應於收受判決後20日內向本院提出上訴書狀，並應
敘述具體理由；其未敘述上訴理由者，應於上訴期間屆滿後20日
內向本院補提理由書（均須按他造當事人之人數附繕本）「切勿
逕送上級法院」。
中　　華　　民　　國　　111 　年　　10　　月　　27　　日
                                    書記官  鄭嘉鈴
附錄論罪科刑法條：
洗錢防制法第14條
有第二條各款所列洗錢行為者，處7年以下有期徒刑，併科新臺
幣5百萬元以下罰金。
前項之未遂犯罰之。
前二項情形，不得科以超過其特定犯罪所定最重本刑之刑。
刑法第339條
意圖為自己或第三人不法之所有，以詐術使人將本人或第三人之
物交付者，處5年以下有期徒刑、拘役或科或併科50萬元以下罰
金。
以前項方法得財產上不法之利益或使第三人得之者，亦同。
前二項之未遂犯罰之。
附表：
編號 受騙者 詐騙方式 匯款時間 匯入金額（新臺幣，不含手續費） 證據出處 1  汪文聖 （提出告訴） 詐騙集團成員於110年5月8日某時，以通訊軟體LINE傳送訊息予汪文聖，謊稱：可介紹投資比特幣獲利云云，汪文聖因而陷於錯誤，依指示於右列時間匯款右列金額至劉宥齊合庫帳戶。 110年7月30日12時49分許 55萬元 ①證人汪文聖於警詢中之證述（警7900卷第23至25頁） ②新北市政府警察局新店分局深坑分駐所受理詐騙帳戶通報警示簡便格式表（警7900卷第32頁） ③金融機構聯防機制通報單（警7900卷第35頁） ④台北富邦銀行匯款委託書（證明聯）/取款憑條（警7900卷第50頁） ⑤LINE對話紀錄擷圖（警7900卷第51至56頁） ⑥受理各類案件紀錄表（警7900卷第57頁） 2 謝清水（提出告訴） 詐騙集團成員於110年5月29日某時，著手以通訊軟體LINE傳送訊息予謝清水，謊稱：可介紹投資比特幣獲利云云，謝清水因而陷於錯誤，依指示於右列時間欲匯款右列金額至劉宥齊合庫帳戶時，經銀行行員及警方到場勸阻而未匯款，因而未遂。 110年7月30日14時許 18萬元（未遂） ①證人謝清水於警詢中之證述（偵9407卷第11至15頁）。 ②内政部警政署反詐騙諮詢專線紀錄表（偵9407卷第19至20頁） ③彰化縣警察局彰化分局莿桐派出所受理詐騙帳戶通報警示簡便格式表（偵9407卷第25頁） ④金融機構聯防機制通報單（偵9407卷第27頁） ⑤郵政跨行匯款申請書（偵9407卷第31頁） ⑥LINE對話紀錄擷圖（偵9407卷第37至43頁） ⑦受（處）理案件證明單（偵9407卷第45頁） ⑧受理各類案件紀錄表（偵9407卷第47頁） 3 趙昱翔（提出告訴） 詐騙集團成員於110年7月30日某時，以LINE傳送訊息予趙昱翔，謊稱：可投資獲利云云，趙昱翔因而陷於錯誤，依指示於右列時間匯款右列金額至劉宥齊合庫帳戶。 110年7月30日15時59（併辦意旨書誤載為39，應予更正）分許 36萬元 ①證人趙昱翔於警詢中之證述（警7100卷第23至24頁）。 ②内政部警政署反詐騙諮詢專線紀錄表（警7100卷第95至97頁） ③LINE對話紀錄擷圖（警7100卷第99至103頁） ④高雄市政府警察局鳳山分局新甲派出所受理詐騙帳戶通報警示簡便格式表（警7100卷第105頁） ⑤金融機構聯防機制通報單（警7100卷第109頁） ⑥陳報單（警7100卷第115頁） ⑦受理各類案件紀錄表（警7100卷第117頁） ⑧受（處）理案件證明單（警7100卷第123頁）